【裁判字號】    97,財管,13
【裁判日期】    970320
【裁判案由】    指定遺產管理人等
【裁判全文】
臺灣高雄地方法院民事裁定              97年度財管字第13號
聲  請  人  高雄縣旗山鎮農會
法定代理人  陳吉雄
被繼承人    甲○○
上聲請人聲請指定被繼承人甲○○之遺產管理人事件，本院裁定
如下：
    主      文
選任蘇志成律師為被繼承人甲○○（男，民國○○年○ 月○ 日生，
身分證統一編號：Ｚ000000000號）之遺產管理人。
程序費用由被繼承人甲○○之遺產負擔。
    理      由
一、聲請意旨略以：緣被繼承人甲○○於民國95年7 月2 日死亡
    ，生前籍設臺南市○區○○街103 巷2 號4 樓之5 ，惟其生
    前於89年11月15日向聲請人借貸新台幣2,000,000 元，而其
    第一、二、三順位繼承人均拋棄繼承權，亦無第四順位繼承
    人，是否仍有應繼承之人不明，然其親屬會議並未於一個月
    內選定遺產管理人，致聲請人對上開遺產無法行使權利，為
    確保聲請人之權利，茲提出戶籍謄本、債權憑證、鈞院函文
    、土地及建物登記謄本為證，聲請指定被繼承人甲○○之遺
    產管理人等語。
二、按繼承開始時，繼承人之有無不明者，由親屬會議於1 個月
    內選定遺產管理人，並將繼承開始及選定遺產管理人之事由
    ，向法院報明；另繼承開始時，繼承人有無不明，而無親屬
    會議或親屬會議不能於1 個月內選定遺產管理人時，得由利
    害關係人或檢察官聲請法院選任之；又先順序繼承人均拋棄
    其繼承權時，由次順序之繼承人繼承，其次順序之繼承人有
    無不明或第四順序之繼承人均拋棄其繼承權者，準用關於無
    人承認繼承之規定，此觀民法第1177條、第1178條第2 項、
    第1176條第6 項規定自明。準此，若被繼承人之全體繼承人
    均拋棄其繼承權，而被繼承人之親屬會議復未於繼承開始後
    1 月內選定遺產管理人者，依前開規定，即得由利害關係人
    聲請法院指定被繼承人之遺產管理人。
三、經查：
  (一)聲請人前開主張，業據其提出被繼承人戶籍謄本、本院92年
    5 月27日92雄院貴民玄92執字第19907 號債權憑證、本院96
    年5 月11日雄院隆家雄95繼1999字第23006 號函等影本各1
    份、土地登記第一類謄本2 份、建物登記第一類謄本1 份為
    證，並經本院依職權調閱本院95年度繼字第1999號拋棄繼承
    事件卷宗審閱相符，堪信為真實。據此，本件被繼承人甲○
    ○之全體繼承人均已拋棄繼承而無任何繼承人，其親屬會議
    亦未於法定期限內選定遺產管理人，而被繼承人生前尚有積
    欠聲請人借款等情，是聲請人對於被繼承人之遺產具有利害
    關係，自屬法律上之利害關係人，故聲請人聲請選任被繼承
    人之遺產管理人，自屬有據，應予准許。
  (二)本院審酌被繼承人甲○○之繼承人既均已拋棄繼承，於法律
    上已無義務就甲○○之遺產再為管理，復審酌具律師身分之
    人，受有法律之專業訓練，嫻熟公示催告、強制執行等相關
    法律程序，且對於遺產管理人依法應盡之管理職責，當較一
    般未受法學訓練之民眾更為明瞭，是如將甲○○之遺產交由
    律師管理，應有利於處理後續之遺產問題，亦利於債權人債
    權之實現，且律師之行止均受有律師法之規範，其執行遺產
    管理人之職務更能公正適法，應適於擔任遺產管理人職務。
    而蘇志成律師係向高雄律師公會登記願意擔任遺產管理人之
    人員，且經本院依職權探詢蘇志成律師之意願，蘇志成律師
    同意擔任本件之遺產管理人，有本院公務電話記錄1份在卷
    可稽，揆諸前開說明，本院認為將被繼承人甲○○之遺產交
    由律師管理，應有利於處理後續之遺產問題，爰選任蘇志成
    律師擔任被繼承人甲○○之遺產管理人。
四、依非訟事件法第157 條、第24條第1項，裁定如主文。
中    華    民    國    97    年    3     月    20    日
                  家事法庭法  官  郭慧珊
正本係照原本作成。
如不服本裁定，須於本裁定送達後10日內向本院提出抗告狀。
中    華    民    國    97    年    3     月    20    日
                          書記官  李聖章


司法院資訊處製作；財團法人民間司法改革基金會備份。
